【裁判字號】    95,訴,1364
【裁判日期】    951222
【裁判案由】    違反毒品危害防制條例
【裁判全文】
臺灣臺南地方法院刑事判決              95年度訴字第1364號
公  訴  人  臺灣臺南地方法院檢察署檢察官
被      告  乙○○
上列被告因違反毒品危害防制條例案件，經檢察官提起公訴（95
年度營毒偵字第278號）及移送併辦（95年度營毒偵字第364號）
，被告就被訴事實為有罪之陳述，本院裁定進行簡式審判程序後
判決如下：
    主  文
乙○○施用第一級毒品，累犯，處有期徒刑拾月。注射針筒壹支
（5cc）、夾鏈袋壹個均沒收。
    事  實
一、乙○○前於民國（下同）九十三年間因違反毒品危害防制條
    例案件，經本院分別判處有期徒刑八月及四月，定應執行刑
    十月確定，於九十四年五月三十日縮短刑期執行完畢。詎猶
    不知悔改，復基於反覆施用第一級毒品海洛因之決意，自九
    十五年三月間某日起至九十五年十月十四日止，約每七日一
    次，在臺南縣學甲鎮○○路二巷八號後方圳溝處及其臺南縣
    鹽水鎮華雅里一鄰八號住處等處，將海洛因置入針筒後，加
    水混合後，注射手部靜脈方式，習慣性施用第一級毒品海洛
    因多次。嗣分別於九十五年五月二十五日下午六時三十五分
    許及九十五年六月十五日晚上七時十五分許，為警採尿送驗
    而查獲；再於同年十月十四日十一時，在臺南縣學甲鎮○○
    路二巷八號後方圳溝處，為警查獲，並扣得乙○○所有供施
    用毒品海洛因所用之注射針筒一支（5cc）及夾鏈袋一個。
二、案經臺南縣警察局新營分局報請台灣台南地方法院檢察署檢
    察官偵查起訴及移送併辦。
    理  由
一、經查，前開事實已經被告於本院坦承不諱，而被告經警查獲
    時所採尿液，分別送往長榮大學毒物研究中心檢驗結果，確
    均呈現嗎啡陽性反應，此有送驗尿液及年籍對照表、長榮大
    學毒物研究中心確認報告共四張附卷可稽，並有被告所有供
    施用海洛因所用之注射針筒一支及夾鏈袋一個扣案可憑，被
    告之自白內容核與事證相符，本件事證明確，被告犯行堪以
    認定。
二、查海洛因係毒品危害防制條例第二條第二項第一款定之第一
    級毒品，禁止非法持有及施用，被告非法施用海洛因，核其
    所為，係犯毒品危害防制條例第十條第一項之施用第一級毒
    品罪，被告於施用前之持有海洛因行為，為施用行為所吸收
    ，不另論處。
三、按我國刑法於九十四年二月二日修正公布，已刪除刑法第五
    十六條關於「連續犯」之規定，且自九十五年七月一起生效
    施行。按刑事法若干犯罪行為態樣，本質上原具有反覆、延
    續實行之特徵，立法時既予特別歸類，定為犯罪構成要件之
    行為要素，則行為人基於概括之犯意，在密切接近之一定時
    、地持續實行之複次行為，倘依社會通念，於客觀上認為符
    合一個反覆、延續性之行為觀念者，於刑法評價上，即應僅
    成立一罪。學理上所稱「集合犯」之職業性、營業性或收集
    性等具有重複特質之犯罪均屬之，例如經營、從事業務、收
    集、販賣、製造、散布等行為概念者是，亦有最高法院九十
    五年度台上字第一0七九號判決意旨可資參照。施用毒品行
    為既具有成癮性及濫用性，若已有高度之習慣性，就施用毒
    品之人而言，因心理上已強烈依賴毒品解癮，其反覆施用毒
    品應是基於一個犯意決定，而施用毒品之行為本身，其時間
    及空間密接，顯然具有反覆性及延續性之特徵，依社會之一
    般觀念及法律之目的下，將施用毒品行為擴張解釋為反覆多
    次的集合行為，視為一個犯罪行為，而論以「包括之一罪」
    。本件被告多次施用毒品海洛因之行為，跨越修法前後，被
    告於九十五年六月三十日以前之施用第一級毒品行為，依當
    時有效之刑法第五十六條規定，應論以連續犯之一罪，得加
    重其刑，惟該行為後之刑法已變更，刪除連續犯之規定，而
    因其九十五年七月一日以後之施用毒品行為，認係集合犯之
    「包括一罪」（不得加重其刑），較修正前連續犯之一罪得
    加重其刑，顯然對被告比較有利，依刑法第二條第一項但書
    規定，被告於九十五年六月三十日以前施用第一級毒品犯行
    ，不適用連續犯規定，而亦應認係集合犯之包括一罪，並與
    被告九十五年七月一日至同年十月十四日為警查獲時止之施
    用第一級毒品犯行，均認係集合犯之包括一罪。又刑法第四
    十七條累犯規定雖已修正，然新舊法就「故意犯」均認係累
    犯，實質上並無變更，依刑法第二條第一項從舊從輕原則，
    被告累犯部分，自應適用修正前之規定。被告前於九十三年
    間因違反毒品危害防制條例案件，經本院分別判處有期徒刑
    八月、四月，應執行刑有期徒刑十月確定，於九十四年五月
    三十日縮短刑期執行完畢，前如已述，其於有期徒刑執行完
    畢後，五年內再犯有期徒刑以上之本罪，為累犯，應依法加
    重其刑。移送併辦部分未經起訴，惟依前揭說明，本件既論
    以包括一罪，本院自得併予審理，附此敘明。審酌被告前曾
    因施用毒品經判處徒刑執行完畢後，猶不思戒絕毒癮、革除
    惡習，顯未能深切悔改並記取教訓，惟念其罹患胃癌，有奇
    美醫院診斷證明書一紙在卷可按，其當庭陳明為解化療之苦
    而施用海洛因，且其所為並未侵害他人權益之情形，以及被
    告犯後坦承犯行，態度尚佳等一切情狀，量處如主文所示之
    刑，以資懲戒。扣案注射針筒有二支，夾鏈袋亦有二個，惟
    被告僅承認其中5cc之注射針筒一支及其中一個夾鏈袋為伊
    所有供施用毒品所用之物，核與載被告前往該處之趙志麟所
    述內容相合，本院認被告既已承認施用毒品犯行，亦承認其
    中部分器具為其所有，實無故意否認其他部分之必要，其自
    承部分應可採信，依刑法第三十八條第一項第二款宣告沒收
    ，其餘3cc之注射針筒及另個夾鏈袋，不為沒收之諭知，附
    此敘明。
據上論斷，應依刑事訴訟法第二百七十三條之一第一項、第二百
九十九條第一項前段，毒品危害防制條例第十條第一項、刑法第
十一條前段、第二條第一項前段、修正前第四十七條、第三十八
條第一項第二款，判決如主文。
本案經檢察官甲○○到庭執行職務
中    華    民    國    95    年    12    月    22    日
                  刑事第十二庭  法  官  陳振謙
以上正本證明與原本無異。
如不服本判決，應於收受送達後10日內向本院提出上訴書狀（應
附繕本）。
                                書記官  黃雅雲
中    華    民    國    95    年    12    月    22    日
附錄法條：
毒品危害防制條例第10條
施用第一級毒品者，處 6 月以上 5 年以下有期徒刑。
施用第二級毒品者，處 3 年以下有期徒刑。


司法院資訊處製作；財團法人民間司法改革基金會備份。
